臺灣臺北地方法院民事判決　　　　　　　100年度婚字第276號
原　　　告　李義雄
訴訟代理人　陳振瑋律師
被　　　告　游畢香
上列當事人間請求履行同居事件，本院於民國100年8月17日言詞
辯論終結，判決如下：
    主  文
原告之訴駁回。
訴訟費用由原告負擔。
    事實及理由
一、原告起訴主張：兩造於民國59年1月1日結婚，夫妻感情初尚
    融洽，原告於87年間將台北市○○○路 ○段76巷23弄3-3號1
    、 2樓房屋（下稱系爭房屋）信託登記在被告名下，系爭房
    屋為兩造之夫妻住所，詎被告竟於91年間強制更換門鎖，讓
    原告有家歸不得，拒絕履行同居義務，為此依民法第1001條
    規定，求命判決被告履行同居義務，且為履行同居義務，應
    交付系爭房屋之鑰匙等語。並聲明：（一）被告應系爭房屋
    之門鎖 3把交付予原告。（二）被告應於系爭房屋與原告同
    居。
二、被告則以：兩造同居期間，原告在外散佈被告當流鶯、開應
    召站等不實言論，動手傷害被告，對被告實施不堪同居之虐
    待，又未經被告同意，將諸多陌生人之戶籍遷入系爭房屋，
    有礙夫妻共同生活之圓滿。夫妻分居後，近10餘年來，無法
    合理控制自己之行為，對被告及兩造之子李岳牧興訟，讓原
    告精神上承受莫大之痛苦與壓力，兩造多年來紛爭不斷，被
    告受此精神上之虐待，已無能再面對原告，與原告共同生活
    ，確有不能同居之正當理由。又縱令被告應與原告同居，亦
    應以原告現居住處所為履行同居之處所等語，資為抗辯。並
    聲明：駁回原告之訴。
三、原告主張兩造係夫妻，91年間原告因保護令遭強制離開夫妻
    住所即系爭房屋等情，業據其提出戶籍謄本為證，且為被告
    所不爭執，堪信為真。本件應審酌者為，被告有無不履行同
    居義務之正當理由？
（一）按夫妻互負同居之義務，但有不能同居之正當理由者，不
      在此限，為民法第1001條所明定；所謂「不能同居之正當
      理由」，乃指夫妻有不堪同居或不宜同居之事由，或依其
      情形要求夫妻同居為不合理而言。又因夫妻來自不同家庭
      ，所受教育及成長環境不同，而有不同之性格及思想，因
      此，認定夫妻是否有不堪或不宜同居之事由，非不可斟酌
      雙方當事人之教育程度、社會地位、平日相處情形及其他
      情事，正常夫妻之和諧家庭生活能否維繫以為斷。
（二）經查，被告於89年間以原告對其實施家庭暴力行為，聲請
      核發通常保護令，經本院於 90年8月10日以89年度家護字
      第358號核發通常保護令，91年5月17日以91年度家護聲字
      第8號延長通常保護令期間 10個月在案，此有被告提出之
      本院民事通常保護令、民事裁定足參（見本院卷第 57-59
      頁），原告因保護令之核發，必須於 90年8月30日遷出系
      爭房屋。此後，原告即對被告提出多件民、刑事訴訟，其
      中妨害自由之告訴，於 98年2月18日始經臺灣高等法院檢
      察署以98年度上聲議字第1269號處分書駁回再議確定，有
      卷附處分書足參（見本院卷第 53-54頁），足見兩造之紛
      爭，迄至 98年2月間未曾間斷過，且及至目前為止，夫妻
      關係亦無任何改善之跡象。又兩造分居期間長達10年以上
      ，夫妻誠摰互信之基礎早已不再，徒有夫妻之名，而無夫
      妻之實，婚姻關係已生重大破綻，勉強共同生活，只是徒
      增彼此之困擾與痛苦，難期和諧維繫家庭生活，夫妻確有
      不宜同居之事由。被告辯稱無法面對原告，共同生活，有
      不能同居之正當理由，並非無據。從而，原告請求被告履
      行同居義務，並交付系爭房屋之鑰匙 3把，並無理由，應
      予駁回。
四、本件事證已臻明確，兩造其餘攻擊防禦方法，於判決結果之
    認定，不生影響，毋庸一一論述。又原告另聲請調閱臺灣臺
    北地方法院檢察署89年度偵字第23156號、90年度偵字第800
    號、23988號、23990號、93年偵字第18540號、1869號、94
    年偵字第7513、21024號、21023號、11604號、95年偵字第1
    2571號、97年偵續第784號卷、臺灣高等法院91年度上聲議
    字第499號、98年上聲議字第1269號、90年度上易字第859號
    、92年度上訴字第3903號、93年度上易字第398號，本院91
    年聲判字第83號、94年北小字第2968號、89年易字第2822號
    、95年自字第 495號、584號、92年度家護字第272號、89年
    度家護字第358號、91年家護聲字第8號等卷宗，因其主張之
    待證事實為檢察官濫權起訴、法官枉法裁判（見本院卷第93
    頁），要與本件事實之認定無關，核無調閱之必要，附此敘
    明。
五、據上論結，本件原告之訴為無理由，依民事訴訟法第78條，
    判決如主文。
中    華    民    國   100    年    8     月    31    日
                      家事法庭法      官  吳素勤
以上正本係照原本作成。
如對本判決上訴，須於判決送達後20日內向本院提出上訴狀。如
委任律師提起上訴者，應一併繳納上訴審裁判費。
中    華    民    國    100    年    8    月    31    日
                              書  記  官  郭麗琴